【裁判字號】    90,上易,829
【裁判日期】    900426
【裁判案由】    贓物
【裁判全文】
臺灣高等法院刑事判決                  九十年度上易字第八二九號
    上  訴  人  臺灣板橋地方法院檢察署檢察官
    被      告  甲○○
    選任辯護人  許進德
                張修誠
                陳伊甄
右上訴人，因被告贓物案件，不服臺灣板橋地方法院八十九年度易字第三七０九號，
中華民國八十九年十二月三十日第一審判決（起訴案號：臺灣板橋地方法院檢察署八
十九年度偵字第七八四三號）提起上訴，本院判決如左：
    主      文
上訴駁回。
    理      由
一、公訴意旨略以：被告甲○○明知某不詳之人所交付之聯邦商業銀行高雄分行、帳
    號三五四號、票號ＵＡ0000000號、面額新台幣（下同）三萬元、發票日
    民國八十八年七月三十一日支票乙紙（該支票係乙○○所有，於八十八年五月二
    十日，在臺北縣板橋市○○街六十九號前失竊），係屬來路不明之贓物，竟仍於
    八十八年五月間某日，在不詳地點收受之，隨後並將之交付予不知情之張森豹以
    為清償債務之用，張森豹旋轉交予鄭旭盛，再由鄭旭盛委託吳建霆提示退票，始
    獲上情。因認被告甲○○涉有刑法第三百四十九條第一項之收受贓物罪嫌云云。
二、按犯罪事實應依證據認定之，無證據不得推定其犯罪事實。又不能證明被告犯罪
    者，應諭知無罪之判決，刑事訴訟法第一百五十四條、第三百零一條第一項分別
    定有明文。而認定不利於被告之事實，須依積極證據，苟積極證據不足為不利於
    被告事實之認定時，即應為有利於被告之認定，更不必有何有利之證據。最高法
    院著有判例可循（最高法院三十年上字第八一六號判例參照）。查公訴人認被告
    甲○○涉有刑法收受贓物罪責，無非係以前開支票係被害人乙○○所有，於八十
    八年五月二十日下午一時許，在台北縣板橋市○○街六十九年前失竊之事實，業
    據被害人乙○○於警訊時指訴綦詳，並有遺失票據申報書、支票暨退票理由單影
    本等附卷可稽，而該紙支票確係由被告交付予張森豹，再由張森豹轉交予鄭旭盛
    等情，復經張森豹、鄭旭盛證述甚詳等為其主要論據。惟訊據被告甲○○矢口否
    認有何犯行，辯稱：約在八十八年五月間，在永和市○○路五０號彭作豐之ＫＴ
    Ｖ店內，和張森豹、鄭旭盛、徐敏嘉、彭作豐等人比十三支，其輸最多，其輸給
    張森豹及彭作豐，而將錢開在一張支票交給張森豹，其是使用太太侯秀卿在台灣
    銀行中和分行之支票，帳號一七０七三號，票號ＡＣ0000000號，到期日
    八十八年八月十五日，金額十八萬元，繫案支票不是其交付張森豹之支票等語。
    經查證人張森豹於警訊時證稱：「因我朋友鄭旭盛收到甲○○所交給之支票係屬
    他人掛失止付之支票，當時甲○○交給鄭旭盛時，我在場親眼目睹」、「我與鄭
    旭盛於八十八年三月底（詳細日期忘記了）前往永和市○○路五０號一樓與甲○
    ○見面，因甲○○欠鄭旭盛錢，而由甲○○拿出面額新台幣三萬元之支票交給鄭
    旭盛」等語；證人鄭旭盛警訊時證稱：「因我拿一張聯邦銀行高雄分行帳號00
    0000000號、票號ＵＡ0000000號，戶名陸麗晴，面額新台幣三萬
    元予友人吳建霆代為提示，而遭止付退票，特前來說明製作筆錄，因前往吳建霆
    之修車廠修車，將該支票交予吳建霆作為修車費用，該遭掛失止付之支票是在八
    十八年七、八月份時，在永和市○○路五０號一樓，由甲○○之友人交給我，作
    為償還欠債新台幣三萬元之用，現場交付給我時有朋友張森豹可以作證是由甲○
○交給我」等語，而證人吳建霆於警訊時證稱：「該退票之支票是由鄭旭盛交給
    我煩請我代為提示」云云，則依證人張森豹、鄭旭盛及吳建霆上揭於警訊時之供
    述，系爭支票係因被告甲○○欠鄭旭盛債務而交付鄭旭盛，嗣由鄭旭盛交予吳建
    霆充為修車費用。惟嗣於偵查中，證人鄭旭盛證稱：「是張森豹拿給我的，八十
    八年五月間回台灣時張森豹拿給我的，說要請我們大家喝酒的，而該支票是甲○
    ○拿給張森豹的，因甲○○欠張森豹錢作為清償之用」等語，而證人張森豹則證
    稱：「有一個姓徐的徐敏嘉，是永和市○○路美人魚ＫＴＶ老闆的外甥，因他欠
    甲○○的錢，就把該紙支票交給甲○○，甲○○欠我錢才把前開支票又交給我，
    我再交給鄭旭盛喝酒用」云云，證人鄭旭盛就其如何取得系爭支票之供述竟先後
    不一，且其所稱將系爭支票交給吳建霆作為支付修車費用，亦與證人吳建霆所稱
    該支票係鄭旭盛請其代為提示等語不符，而偵查中鄭旭盛又稱因甲○○欠張森豹
    錢，而將該支票交付張森豹，張森豹再交付伊請大家喝酒用等語，惟證人張森豹
    則稱該支票係徐敏嘉交付甲○○，甲○○再交付伊，伊交付鄭旭盛云云。證人鄭
    旭盛、張森豹二人於警訊、偵查時所述全然不符，甚且前後矛盾，就渠等先後供
    述不一，甚且前後矛盾，其證言之可信性足疑。嗣證人張森豹、鄭旭盛、彭作豐
    於原審審理時，經隔離訊問結果，張森豹結證稱：「（繫案支票是否甲○○交付
    ）我不能確定，在八十八年五月間，詳細日期不記得，在永和市○○路五０號彭
    作豐ＫＴＶ店內，我和鄭旭盛、甲○○、徐敏嘉四人比十三支，當時約定贏錢的
    人請喝酒，當晚我贏錢，甲○○、徐敏嘉輸錢，鄭旭盛沒什麼輸贏，甲○○和徐
    敏嘉就各交付一張支票給我，一張三萬、一張十萬，但他們各交哪一張我沒有印
    象了，後來我因為要到大陸去乃將三萬元之支票交鄭旭盛，叫他找其他人約時間
    喝酒，後來我聽彭作豐說徐敏嘉之前有拿一張三萬元之支票向他調現，我因此認
    為三萬元可能是徐敏嘉給我的」「我贏十幾萬，甲○○輸最多．．．」，另一張
    支票「我交給彭作豐太太幫我領」，經原審法院質以為何警訊中供稱是甲○○拿
    出來的，其結證稱：「因為時間很久了，我當時是說可能是甲○○拿出來的」等
    語。證人鄭旭盛結證稱：「約在八十八年五月間，在永和市○○路五０號彭作豐
    ＫＴＶ店內，我和張森豹、甲○○、徐敏嘉一起比十三支，約定贏錢的人請喝酒
    ，當晚甲○○和徐敏嘉輸錢，他們各交一張支票給張森豹，張森豹交一張三萬元
    的給我要請喝酒用，該三萬元之支票誰拿出來我不知道」等語。證人彭作豐結證
    稱：「當天比十三支的結果，甲○○輸錢，張森豹贏錢，我小贏，甲○○將差我
    的錢和差張森豹的錢開作一張支票金額十八萬元交給張森豹，張森豹再交給我，
    我去提示．．．」「（徐敏嘉有無要以支票向你調現）在打牌前幾天他拿一張三
    萬元來跟我調現，我說不方便沒有調給他」「我沒有看那張支票，但應該是別人
    的票，因為徐敏嘉沒有票」等語。茲徐敏嘉因已死亡，已無從傳訊，進一步查明
    系爭支票是否其交付張森豹之情，惟經原審法院據被告甲○○及證人張森豹、彭
    作豐之供述，向台灣銀行中和分行查詢結果，該行支存戶侯秀卿，帳號0000
    00000000號，確曾開立票號ＡＣ0000000號，到期日八十八年八
    月十五日，金額十八萬元之支票一紙，該支票提示人存款帳號為0000000
    0000000號，此有台灣銀行中和分行八十九年十一月十六日（八九）銀和
    營字第五六五四號函及所附之支票正、反面影印本附卷可稽。而前開支票提示人
    存款帳號00000000000000號，則係彭作豐之妻徐碧芬設於台新國
    際商業銀行中和分行之帳號，此復有徐碧芬之存款簿影本一件附卷可憑。茲證人
    張森豹、鄭旭盛均證稱：當晚被告甲○○及徐敏嘉各交付張森豹一張支票，雖渠
    等無法明確說明系爭支票係被告甲○○或徐敏嘉交付，惟證人彭作豐已證稱：甲
    ○○將差其和張森豹的錢開作一張金額十八萬元之支票交給張森豹，張森豹再交
    其提示，復經本院向台灣銀行中和分行查明屬實。則被告甲○○當時所交付之支
    票應係前開面額十八萬元之支票，至系爭之支票則應係徐敏嘉所交付，應堪認定
    。況查被告既有其妻侯秀卿之支票可供使用，其是否猶干冒風險使用來路不明之
    支票，並交付予認識之人，而不虞事後遭人循線追查，非無可疑，是被告前揭所
    辯系爭支票非其交付予張森豹云云，應堪採信，原審因而以查無積極證據足認被
    告涉有公訴人指訴之收受贓物犯行，而以不能證明被告犯罪，並為無罪之諭知，
    經核並無不合。檢察官上訴意旨猶執證人張森豹、鄭旭盛上揭指述系爭支票係被
    告所交付予張森豹等語，而指摘原審判決被告無罪係屬不當，顯無理由，應予駁
    回。
據上論斷，應依刑事訴訟法第三百六十八條，判決如主文。
本案經檢察官林炳雄到庭執行職務。
中    華    民    國    九  十    年       四       月    二  十  六    日
                          臺灣高等法院刑事第三庭
                              審判長法  官  張  連  財
                                    法  官  李  英  勇
                                    法  官  張  傳  栗
右正本證明與原本無異。
不得上訴。
                                    書記官  王  秀  雲
中    華    民    國    九  十    年       四       月    二  十  七    日


司法院資訊處製作；財團法人民間司法改革基金會備份。
